【裁判字號】    99,再微,7
【裁判日期】    991228
【裁判案由】    再審之訴
【裁判全文】
臺灣臺北地方法院民事裁定               99年度再微字第7號
再審原告    康弼堯
再審被告    玉山商業銀行股份有限公司
法定代理人  黃永仁
上列當事人間請求再審之訴事件，再審原告對於中華民國99年8
月19日本院99年度消小上字第2號第二審確定判決提起再審之訴
，本院裁定如下：
    主  文
再審之訴駁回。
再審訴訟費用新臺幣壹仟伍佰元由再審原告負擔。
    理  由
一、按再審之訴，應以訴狀表明下列各款事項，提出於管轄法院
    為之：（一）當事人及法定代理人。（二）聲明不服之判決
    及提起再審之訴之陳述。（三）應於如何程度廢棄原判決及
    就本案如何判決之聲明。（四）再審理由及關於再審理由並
    遵守不變期間之證據，民事訴訟法第501條第1項亦定有明文
    。亦即提起再審之訴，應依民事訴訟法第501條第1項第3、4
    款表明應於如何程度廢棄原判決及就本案如何判決之聲明及
    再審理由，此為必須具備之程式。且所謂表明再審理由，必
    須指明確定判決有如何合於法定再審事由之具體情事始為相
    當，倘僅泛言有何條款之再審事由，而無具體情事者，仍難
    謂已合法表明再審事由。既未合法表明再審事由，即為無再
    審之事由，性質上無庸命其補正（最高法院61年臺再字第13
    7號判例意旨參照）。次按，對於小額程序之第一審裁判，
    提起上訴，經以上訴無理由為駁回之裁判者，不得更以同一
    理由提起再審之訴，民事訴訟法第436條之31定有明文。又
    再審之訴不合法者，法院應以裁定駁回之，民事訴訟法第
    502條第1項亦有明文可參。
二、再審原告起訴主張略以：
（一）本案主要爭點為「玉山銀行故意違反玉山信用卡約定條款
      第16條（以下簡稱系爭約定條款）之規定，未使用大盤匯
      率卻操弄及使用高於市場牌告匯率之錯誤外幣兌換匯率，
      向再審原告溢收信用卡消費款項」，原確定判決除隻字未
      提外，更違法虛構兩造爭點為「被上訴人（即再審被告）
      對於上訴人（即再審原告）消費款外幣結算方式為何」，
      是原確定判決顯違誠信原則、消費者保護法（以下簡稱消
      保法）第11條、論理法則、經驗法則及證據法則。
（二）再審被告於原審並未提出準備書狀做任何聲明或陳述，復
      未提出書狀答辯以供原審法院審酌，視同自認再審原告主
      張之事實與陳述。然原確定判決卻於判決書內違法虛構再
      審被告之陳述，是原確定判決有違背最高法院18年度上字
      第15號判例、論理法則、經驗法則及證據法則之情，顯有
      適用法規錯誤之違法。
（三）系爭約定條款規定，外幣兌換匯率應使用大盤匯率，然再
      審被告卻故意違反系爭約定條款中「應使用大盤匯率」之
      規定，操弄及使用高於市場牌告匯率之錯誤外幣兌換匯率
      ，向再審原告溢收信用卡消費款項，實有悖民法第148條
      第2項規定之誠實及信用方法，不能認為正當。原審判決
      卻謂「上訴人主張直接由結匯日之英鎊兌換兌換新臺幣之
      匯率加計手續費而結算消費款即可」、「上訴人雖堅稱應
      以VISA外幣兌換匯率網站上民國97年10月31日及97年11月
      5 日之匯率計算本件消費款云云，然被上訴人結算消費款
      均係以財團法人聯合信用卡處理中心公佈之匯率結算，此
      為業界通常概念」，與前開條文、消費者保護法第11條、
      論理法則、經驗法則及證據法則有違，顯有適用法規錯誤
      之違法。
（四）原審法院於99年6月21日電話通知再審原告，陳報VISA國
      際組織臺灣分公司之公司資料，再審原告已於99年6月25
      日陳報VISA國際組織臺灣分公司之公司資料至原審法院在
      案，然原審法院卻未向VISA國際組織查詢系爭2筆刷卡所
      使用之外幣兌換匯率，與民法第148條第2項誠信原則、消
      保法第11條、論理法則、經驗法則及證據法則有違，顯有
      適用法規錯誤之違法。
（五）因VISA外幣兌換匯率網站要求消費者須於「Enter Bank
      Fee（0-5％）」欄位輸入授權結匯手續費後方能查詢VISA
      外幣兌換費率，是VISA外幣兌換匯率網站所公告之兌換匯
      率已包含授權結匯手續費，原確定判決卻謂：「上訴人所
      稱VISA外幣兌換網站公告之匯率即為VISA與發卡銀行結算
      之匯率，並已加計1.55％之手續費云云，恐為上訴人之誤
      解」，與常理及事實不合，且違背民法第148條第2項誠信
      原則、消保法第11條、論理法則、經驗法則及證據法則，
      顯有適用法規錯誤之違法。
（六）爰依民事訴訟法第436條之32第4項準用同法第496條第1項
      第1款及第13款之規定提起本件再審之訴。並聲明：１、
      原確定判決廢棄。２、再審被告應給付再審原告新臺幣1
      萬5616元及自民國97年11月19日起至清償日止，按年息5
      ％計算之利息。
三、經查，本件再審原告固主張原確定判決有民事訴訟法第496
    條第1項第1款適用法規顯有錯誤之情事云云。然觀諸再審原
    告於「民事再審聲請狀」內所載再審理由，均僅空泛指稱原
    確定判決有違誠信原則、論理法則、經驗法則及證據法則等
    語，並無具體指明原確定判決究有何適用法規顯有錯誤之情
    事，是再審原告此部分之指摘，揆諸首揭說明，自難認已合
    法表明再審理由。況再審原告對本院99年度北消小字第1號
    小額第一審民事判決提起上訴，其上訴理由即係主張再審被
    告故意違反系爭約定條款之規定，操弄及使用高於市場牌告
    匯率，致其受有損害，該部分既經原確定判決認上訴無理由
    而駁回再審原告前開上訴，是再審原告仍執同一理由對原確
    定判決提起本件再審之訴，於法已有未合。末查，再審原告
    雖於書狀內泛稱本件另有民事訴訟法第496條第13款之再審
    事由，惟未具體提出事證證明之，自難認符合上開條款之再
    審事由。
四、綜上所述，本件再審原告所提再審之訴，係屬不合法，應予
    裁定駁回之。
五、結論：依民事訴訟法第436條之32第4項、第502條第1項、第
    95條、第78條，裁定如主文。
中    華    民    國    99    年    12    月    28    日
                  民事第三庭  審判長法  官  郭美杏
                                    法  官  魏式瑜
                                    法  官  孫正華
以上正本係照原本作成。
本裁定不得抗告。
中    華    民    國    99    年    12    月    28    日
                                    書記官  林秀娥

司法院資訊處製作；財團法人民間司法改革基金會備份。
